【裁判字號】    97,消債清,11
【裁判日期】    971231
【裁判案由】    聲請清算程序
【裁判全文】
臺灣高雄地方法院民事裁定            97年度消債清字第11號
聲  請  人  甲○○
代  理  人  陳仁豪律師
上列當事人因消費者債務清理事件聲請清算，本院裁定如下：
    主  文
聲請人甲○○自民國九十七年十二月三十一日下午四時起開始清
算程序。
命司法事務官進行本件清算程序。
    理  由
一、聲請意旨略以：聲請人因消費借貸、信用卡或現金卡契約，
    對金融機構負有債務，無擔保或無優先權之債務總額未逾新
    台幣（下同）1,200 萬元，因有不能清償債務情事，前已提
    出債權人清冊，依中華民國銀行公會會員辦理消費金融案件
    無擔保債務協商機制，以書面向最大債權金融機構中國信託
    銀行請求共同協商債務清償方案，雖經協商成立，聲請人應
    月付9,281 元。惟因聲請人罹患精神疾病，無法外出工作，
    每月僅賴低收入戶、身心障礙補助及親友資助才能繳交每月
    協商繳款金額。今已無力繳納不得已毀諾，實有不可歸責於
    己之事由，而無法繼續履行，且未經法院裁定開始更生或許
    可和解或宣告破產，爰依法聲請清算等語。
二、按債務人不能清償債務或有不能清償之虞者，得依消費者債
    務清理條例所定更生或清算程序，清理其債務。次按債務人
    於法院裁定開始更生程序或許可和解或宣告破產前，得向法
    院聲請清算。再按於消費者債務清理條例施行前，債務人依
    金融主管機關協調成立之中華民國銀行公會會員，辦理消費
    金融案件無擔保債務協商機制與金融機構成立之協商，準用
    同條例第151 條第5 項之規定，即債務人與金融機構協商成
    立者，不得聲請更生或清算，但因不可歸責於己之事由，致
    履行顯有重大困難者，不在此限。又按法院開始清算程序之
    裁定，應載明其年、月、日、時，並即時發生效力。末按法
    院裁定開始更生或清算程序後，得命司法事務官進行更生或
    清算程序，必要時得選任律師、會計師或其他適當之自然人
    或法人一人為監督人或管理人，消費者債務清理條例第3 條
    、第16條第1 項、第80條第1 項、第83條、第151 條第5 項
    、第6 項分別定有明文。
三、經查：
  (一)聲請人為本件清算聲請前，已於民國95年5 月依中華民國銀
    行公會會員辦理消費金融案件無擔保債務協商機制與中國信
    託銀行成立協商，自95年6 月起，分80期，利率百分之4.88
    ，每月以9,281 元依各債權銀行債權金額比例清償各項債務
    ，至全部清償為止；嗣聲請人依協商清償協議，按月給付至
    97年5 月止悔諾等情，有協議書、無擔保債務還款計劃及中
    國信託銀行陳報狀在卷可稽（本院卷第57至60頁），此部分
    之事實，應可認定為真實。
  (二)按債務人對於金融機構因消費借貸、自用住宅借款、信用卡
    或現金卡契約而負債務，在聲請更生或清算前，應提出債權
    人清冊，以書面向最大債權金融機構請求協商債務清償方案
    ，並表明共同協商之意旨。債務人與金融機構協商成立者，
    不得聲請更生或清算。但因不可歸責於己之事由，致履行顯
    有重大困難者，不在此限，消費者債務清理條例第151 條第
    1 、5 項定有明文。聲請人雖曾於消費者債務清理條例施行
    前，與各債權銀行就無擔保債務成立協商，約定每月償還9
    ,281 元 、利率百分之4.88、分80期至全部債務清償為止。
    惟聲請人於95年無所得，96年薪資所得1,200 元，自96年2
    月迄今每月領取低收入戶及身心障礙補助11,000元，除上開
    協商款外，每月尚須支付本身必要生活費用及未成年子女之
    扶養費用，業據聲請人陳報在卷，並有財政部高雄市國稅局
    綜合所得稅各類所得資料清單、低收入戶證明及殘障手冊附
    卷可憑（本院卷第22、23、25、26頁）。足見，聲請人無法
    依協還款計畫繼續償還，係因客觀收入不足所致。聲請人主
    張其因不可歸責於己之事由，致履行協議顯有重大困難，堪
    予採信。
  (三)聲請人為一般消費者，並未從事營業。目前負債總額為477,
    410 元，均為無擔保或無優先權之債務，每月領取政府補助
    共11,000元，名下並無任何財產，有聲請人財產及收入狀況
    說明書、債權人清冊、財政部高雄市國稅局95年、96年度綜
    合所得稅各類所得資料清單、財政部高雄市國稅局財產歸屬
    資料清單為證。聲請人不能清償債務之事實，應可認定。
四、綜上所述，債務人僅係一般消費者，並未從事營業。雖與各
    債權銀行達成協議，但因不可歸責於己之事由，致履行上開
    協議顯有重大困難，且已達不能清償債務或有不能清償之虞
    之程度。且未經法院裁定開始更生程序或許可和解或宣告破
    產，又查無消費者債務清理條例第8 條所定應駁回清算聲請
    之事由存在，則債務人聲請清算，應屬有據，自應准許。並
    命司法事務官進行本件清算程序。
五、依消費者債務清理條例第16條第1 項、第83條第1 項，裁定
    如主文。
中    華    民    國    97    年    12    月    31    日
                  民事第三庭    法  官  陳宛榆
上為正本係照原本作成
本件不得抗告
本裁定已於97年12月31日下午4時時公告。
中    華    民    國    97    年    12    月    31    日
                                書記官  曹德英


司法院資訊處製作；財團法人民間司法改革基金會備份。
